【裁判字號】    89,上訴,441
【裁判日期】    890517
【裁判案由】    遺棄
【裁判全文】
臺灣高等法院臺南分院刑事判決        八十九年度上訴字第四四一號  Ａ
      上  訴  人
      即  被  告  甲  ○  ○
      選任辯護人  林  崑  地
右上訴人因遺棄案件，不服臺灣嘉義地方法院八十八年度訴字第六一二號中華民國八
十九年三月二日第一審判決（起訴案號：臺灣嘉義地方法院檢察署八十八年度偵字第
五三八五號），提起上訴，本院判決如左：
      主      文
上訴駁回。
      事      實
一、甲○○於民國（下同）八十七年三月二十一日凌晨三時二十分許，於飲酒後吐氣
    所含酒精成分每公升零點六毫克時，本應注意不得駕駛汽車，詎竟駕駛車牌號碼
    ＲＯ—七九三○號自用小客車，沿嘉朴公路由西向東方向行駛，行經嘉朴公路二
    十三公里六百公尺處，應注意該路段之限速為七十公里，且汽車行駛時，駕駛人
    應注意車前狀況，並隨時採取必要之安全措施，而依當時情況，又無不能注意之
    情形，竟疏未注意，仍以時速九十公里以上之速度超速行駛，當其欲藉由慢車道
    超越前車時，由後方撞擊在該路段慢車道上行駛，由黃修松所騎乘車牌號碼ＵＴ
    Ｇ—七二五號之機車，致黃修松受有頭面部挫裂傷合併粉碎性骨折、下額部呈凹
    型挫裂傷合併骨折、頸前部十公分×三公分擦挫傷、左胸前部擦傷、右手背部擦
    挫傷、右大腿前部四公分×二公分擦挫傷、右下肢膝前部三公分×一公分擦傷、
    右下肢膝前部挫裂傷合併骨折等傷害，而成為無自救力之人。甲○○對於因其肇
    事受傷之無自救力人黃修松，依法令應即採取救護措施，不得駛離現場，詎甲○
    ○竟不為其生存所必要之保護，將其所駕駛之上開自用小客車停放於肇事現場前
    方路旁後，自行離去。黃修松經送醫急救後，仍於八十七年三月二十一日凌晨四
    時五十分許，因頭部外傷而不治死亡（過失致死部分業經原審另案判處有期徒刑
    七月確定，現執行中）。嗣經警依甲○○遺留於肇事現場之上開自用小客車車牌
    號碼，循線於八十七年三月二十一日上午七時四十五分許，查獲甲○○到案。
二、案經黃修松之父乙○○訴請臺灣嘉義地方法院檢察署檢察官偵查起訴。
      理      由
一、訊據上訴人即被告甲○○矢口否認有遺棄犯行，辯稱：其於事故發生後，雖有下
    車察看，然不知係撞擊被害人黃修松所騎乘之機車，並無遺棄故意云云。經查：
    被告於上開時、地酒後駕車超速行駛，並違規利用慢車道超車，致生本件交通事
    故時，即知遭其駕車自後撞擊者係騎乘機車同向行駛於上開肇事路段之機車騎士
    ，且被告於其所駕駛之上開自用小客車失控向前撞擊路旁護欄停止後下車察看時
    ，並確見遭其撞擊之被害人連人帶車倒臥於慢車道上，嗣因害怕之故，而旋即離
    開現場等事實，業經被告於警訊時及偵查中坦承不諱，此有被告之警訊筆錄一份
    附於臺灣嘉義地方法院檢察署八十八年度執字第七○三號執行卷第一頁至第四頁
    、第一一頁）。雖被告選任辯護人辯稱：被告撞擊被害人黃修松所騎乘之機車後
    ，被害人黃修松於案發現場立刻死亡，雖立刻救助仍不免發生死亡結果，其死亡
    與被告逃逸，將被害人遺棄行為之間，無何因果關係，僅應成立刑法第二百七十
    六條過失致死罪，不另成立刑法第二百九十四條遺棄罪等語。
二、然刑法第二百九十四條所謂無自救力之人，係指其人無維持其生存所必要之能力
    ，非待他人之扶助、養育或保護，即不能維持其生存者而言，此有最高法院二十
    七年上字第一七六五號、三十一年上字第一八六七號判例意旨可資參照。經查：
    被告駕駛上開自用小客車自後撞擊被害人所騎乘之機車時，係以時速高達九十公
    里速度超速行駛，且於事故發生後，其所駕駛之上開自用小客車尚失控向前撞擊
    路旁護欄後始行停止等事實，此亦經被告於警訊時坦認在卷，足徵本件交通事故
    發生時撞擊力之強大，並為被告於原審審理時所供認（原審卷第一七頁），嗣於
    本院亦為相同之供述。而被害人於被告肇事後救護車前往上開肇事現場救助時，
    雖意識呈現言語欠明，對刺激有反應之模糊狀態，尚有生命跡象，雖於被告肇事
    後約十分鐘即八十七年三月二十一日凌晨三時四十分許送至醫院急救時，業無生
    命跡象，而其死亡時間係八十七年三月二十一日凌晨四時五十分許，此有行政院
    國軍退除役官兵輔導委員會嘉義榮民醫院八十八年十二月八日八八嘉醫行字第六
    二六一號函及函附之病例摘要、嘉義縣消防隊水上消防分隊救護記錄表各一份在
    卷足憑（原審卷第四五頁、第四六頁、第五七頁），足見被害人受此重創倒地後
    ，成為非待他人之保護，即不能維持其生存之無自救力人，並非當場已立刻死亡
    ，應堪認定。又汽車駕駛人，駕駛汽車肇事致人受傷或死亡，應即採取救護或其
    他必要措施，並向警察機關報告，不得駛離，道路交通管理處罰條例第六十二條
    第一項前段設有明文。次查：被告為汽車駕駛人，對於上揭時、地因其駕駛上開
    自用小客車肇事受傷而無自救力之被害人，應依前開道路交通管理處罰條例之法
    令規定，立即採取救護或其他必要措施，竟不為被害人生存所必要之保護，反而
    逃離現場，棄無自救力之被害人於不顧，其有遺棄故意甚明，被告辯稱其不知係
    撞擊被害人，並無遺棄故意云云，及被害人黃修松於案發現場立刻死亡之辯解，
    要屬事後卸責之詞，不足採信，本件事證明確，被告遺棄之犯行，洵堪認定。
三、核被告所為係犯刑法第二百九十四條第一項之遺棄罪。原審適用上開法條並審酌
    被告犯罪之動機、目的、方法、於本件交通事故發生後，竟未立即報警將被害人
    送醫急救，反而棄車逃離現場，置受重創之被害人於不顧、迄今尚未賠償告訴人
    乙○○之損害、所生危害及其犯後先於警訊時坦認無訛，嗣於偵查中及法院審理
    時翻異前詞，飾詞狡辯，不知悔改之態度等一切情狀，量處有期徒刑拾月，以資
    儆戒。本院經核原審認事用法皆無不合，量刑亦屬妥適，被告上訴意旨否認犯罪
    ，檢察官上訴意旨以原審量刑過輕云云，均指摘原判決不當，並無可取，為無理
    由，應予駁回。
據上論結，應依刑事訴訟法第三百六十八條，判決如主文。
本案經檢察官劉榮堂到庭執行職務。
中    華    民    國      八十九      年      五      月      十七      日
                                  臺灣高等法院臺南分院刑事第三庭
                                      審判長法官  黃    聰    明
                                            法官  黃    三    哲
                                            法官  林    勝    木
右正本證明與原本無異。
如不服本判決，應於判決送達後十日內向本院提出上訴狀，其未敘述理由者並應於提
出上訴狀後十日內向本院補提理由書（應附繕本)。
                                      法院書記官  吳    秋    賢
中    華    民    國      八十九      年      五      月      十八      日
附錄：本判決論罪科刑法條
刑法第二百九十四條第一項
對於無自救力之人，依法令或契約應扶助，養育或保護而遺棄之或不為其生存所必要
之扶助、養育或保護者，處六月以上五年以下有期徒刑。


司法院資訊處製作；財團法人民間司法改革基金會備份。
